【裁判字號】    97,交易,549
【裁判日期】    970929
【裁判案由】    業務過失傷害等
【裁判全文】
臺灣臺中地方法院刑事判決             97年度交易字第549號
公  訴  人  臺灣臺中地方法院檢察署檢察官
被      告  甲○○
上列被告因業務過失傷害等案件，經檢察官提起公訴（97年度偵
字第8266號），本院判決如下：
    主    文
甲○○服用酒類，不能安全駕駛動力交通工具而駕駛，處有期徒
刑月；又從事業務之人，因業務上之過失傷害人致重傷，處有
期徒刑捌月。應執行有期徒刑拾月。
    犯罪事實
一、甲○○任職於「安暉企業股份有限公司」擔任貨車駕駛，平
    日以載運貨物為業，為從事業務之人。竟於民國（下同）97
    年3 月22日凌晨4、5時許，在臺中市○○街77號4樓之2住處
    ，飲用高梁酒，於飲酒後已達不能安全駕駛動力交通工具之
    程度，仍於同日中午12時許，駕駛車牌號碼4526-SJ 號自用
    小貨車載運公司貨物，沿臺中市○區○○路由北興街往漢口
    路方向行駛。嗣於同日中午12時40分許，行經崇德路與太原
    路口時，本應注意車前狀況，並隨時採取必要之安全措施，
    且應遵守道路交通號誌之指示，行經紅燈號誌口應停止前行
    。而依當時之天候晴、日間自然光線、柏油路面乾燥無缺陷
    、視距良好等情形，又無不能注意之情事，竟疏未注意及此
    ，因不勝酒力貿然闖越紅燈，適有乙○○騎車牌號碼PM3-32
    7 號重型機車搭載丁○○，沿太原路由榮華街往永興街行經
    上址，甲○○遂以上開自用小貨車車頭撞擊機車左側，致乙○○、丁○○人車倒地，丁○○因此受有外傷性顱內出血、
    脾臟破裂、左側股骨骨折、肺部挫傷及人格、判斷力異常等
    重大難治之傷害，經警到場處理後，當場測得其呼吸酒精濃
    度達每公升1.06毫克。
二、案經丁○○之父即法定代理人丙○○訴由臺中市警察局第二
    分局報請臺灣臺中地方法院檢察署檢察官偵查起訴。
    理      由
一、按現行刑事訴訟法為保障被告之反對詰問權，排除具有虛偽
    危險性之傳聞證據，以求實體真實之發見，於該法第159 條
    第1 項明定被告以外之人於審判外之言詞或書面陳述，除法
    律有規定者外，不得作為證據。而刑事訴訟法第159條之1至
    159條之4有傳聞法則之例外規定，且被告以外之人於審判外
    之陳述，雖不符前四條之規定，而經當事人於審判程序同意
    作為證據，法院審酌該言詞陳述或書面陳述作成時之情況，
    認為適當者，亦得為證據；當事人、代理人或辯護人於法院
    調查證據時，知有第159條第1項不得為證據之情形，而未於
    言詞辯論終結前聲明異議者，視為有前項之同意，刑事訴訟
    法第159條之5定有明文。查證人丙○○及乙○○於警詢、偵
    訊所製作之筆錄並未經檢察官、被告聲明異議，且審酌其於
    警詢、偵訊時作成筆錄之情況亦屬適當，且無顯不可信之情
    況，依上開規定，證人丙○○及乙○○於警詢、偵訊時所為
    筆錄內容俱有證據能力，合先敘明。
二、前開犯罪事實，業據被告甲○○於警詢、偵訊及本院審理中
    均坦承不諱，並於審理中稱：「沒有意見，我均認罪，我自
    97 年3月7日或8日至『安暉企業股份有限公司』擔任貨車司
    機，我自97年3月21日晚上8點多開始，在我臺中市○○街77
    號4樓之2居處開始喝酒，中間還跟朋友出去外面喝酒，一直
    到97年3月22日凌晨4、5點左右回家睡覺，到早上7點30分騎
    機車到臺中市○○路與環中路交叉口附近公司上班，8 點多
    就出車，於97年3 月22日下午12時40分發生車禍。車禍當時
    我是酒後駕車，酒測值為每公升1.06毫克。當時我有看到乙○○騎機車載丁○○通過路口，當時我是黃燈還沒有變紅燈
    ，看到他們時我有緊急煞車，但還是撞到他們」等語。並據
    告訴人即證人林柏及乙○○於警詢、偵訊時證述明確。此外
    ，復有道路交通事故現場圖、道路交通事故調查報告表（一
    ）（二）及查獲後測試、觀察職務報告書、酒精測試單、肇
    事現場照片10張附卷可稽（見中分二警偵字第0970009340號
    卷第11頁、第12頁、第22頁至第32頁）。而被害人即告訴人
    丁○○確因本案車禍而受有外傷性顱內出血、脾臟破裂、左
    側股骨骨折、肺部挫傷等傷害，並於97年3月22日住院，97
    年3 月22日接受腦室外引流手術、脾臟切除手術及骨牽引手
    術，97年3月25日接受顱內壓監視器手術及骨折內固定手術
    ，97 年4月3日接受腦室腹膜腔手術，97年5月13日出院，患
    者因人格及判斷力仍有異常無法自理生活需專人照護，應屬
    重大難治之傷害，此有中國醫藥大學附設醫院97年7月12日
    診斷證明書及該院主治醫師病情說明函各一紙在卷可憑。再
    本院經當庭勘驗被害人丁○○之精神狀況，勘驗結果為：丁○○坐輪椅到庭，胡言亂語，不能站立行走，日常生活起居
    均需他人照顧，對其家父丙○○亦手指「那是誰、那是誰」
    ，無法辨識等情。且查：
（一）參諸德國、美國之認定標準，對於酒精濃度呼氣已達每公
      升0.55毫克以上，肇事率為一般正常人之十倍，認為已達
      「不能安全駕駛」之標準；至於上揭數值以下之行為，如
      輔以其他客觀事實得作為「不能安全駕駛」之判斷時，亦
      應依刑法第185條之3之規定移送法辦處以刑罰，法務部88
      年5 月18日法（88）檢字第001669函釋甚明。被告甲○○
      經測得之呼氣中之酒精濃度為每公升1.06毫克，已逾前揭
      標準值甚多，其駕駛車輛之注意能力已因飲酒而較平日為
      低，且復發生本件事故，顯已達不能安全駕駛動力交通工
      具之程度甚明，是被告甲○○此部分之自白應與事實相符
      。事證明確，被告公共危險犯行，應堪認定。
（二）次按飲用酒類或其他類似物後其吐氣所含酒精濃度超過每
      公升0.25毫克或血液中酒精濃度超過百分之0.05以上者，
      不得駕車；汽車行駛至交岔路口，其行進應遵守燈光號誌
      之指示；車輛行駛時，駕駛人應注意車前狀況，隨時採取
      必要之安全措施，道路交通安全規則第114條、第102條第
      1項第1款、第94條第3 項分別定有明文。被告駕車自應注
      意上述道路交通安全規定，且被告甲○○考有合格之普通
      大貨車駕駛執照，平常並以駕駛貨車載運貨物為業，為從
      事業務之人。再者，當時天候晴、日間自然光線、柏油路
      面乾燥無缺陷、亦無障礙物、視距良好，有上開卷附道路
      交通事故調查報告表（一）在卷可考，依當時情形，又無
      不能注意之情形，被告甲○○竟於飲酒後吐氣所含酒精濃
      度達每公升1.06毫克之情形下，貿然駕駛自用小貨車，無
      視於路口燈號指示及疏於注意車前狀況而闖紅燈，肇致本
      案車禍並致告訴人丁○○受有前揭重大難治之傷害，被告
      甲○○自有過失甚明，其於本院審理時自白犯罪，應與事
      實相符。雖本件告訴人丁○○係搭乘由無照駕駛之乙○○
      騎乘之機車，惟此僅屬告訴人丁○○等對車禍傷害之發生
      與有過失，得為本院量刑時之參考及告訴人丁○○請求民
      事損害賠償時有無過失相抵之問題而已，仍難免除被告於
      本件肇事之過失責任。是被告甲○○之過失行為與被害人
      丁○○受重傷間有相當因果關係，從而本案事證明確，被
      告犯行堪予認定。
（三）再者，告訴人丁○○因本案車禍受有外傷性顱內出血、脾
      臟破裂、左側股骨骨折、肺部挫傷等傷害後，嗣經就醫治
      療期間，復接受腦室外引流手術、脾臟切除手術、骨牽引
      手術、顱內壓監視器手術、骨折內固定手術及腦室腹膜腔
      手術等，因人格及判斷力仍有異常無法自理生活需專人照
      護，亦據告訴人丙○○指訴明確，此有中國醫藥大學附設
      醫院97年7 月12日診斷證明書及該院主治醫師病情說明函
      各一紙在卷可憑，足認告訴人丁○○因本案車禍身體所受
      之前揭傷害，已達刑法第10條第4項第6款規定重大難治之
      重傷害程度，附此敘明。
三、核被告甲○○服用酒類，已達於不能安全駕駛動力交通工具
    之程度，竟仍執意駕車，且被告以駕駛貨車為業，為從事駕
    駛業務之人，因過失駕駛行為致被害人受有前揭重傷害，所
    為係犯刑法第185條之3之重大違背安全駕駛罪，及刑法第28
    4條第2項之業務過失傷害人致重傷罪。而被告所犯上開二罪
    ，犯意各別，行為互殊，應予分論併罰。又被告酒醉駕車因
    而致被害人受有前揭重傷害，依法應負刑事責任，依道路交
    通管理處罰條例第86條第1 項之規定，應就業務過失傷害人
    致重傷害部分加重其刑。爰審酌被告飲酒後已無法適當操控
    車輛，竟無視於其他用路人之交通往來安全，率然駕車外出
    ，已對公眾之生命、身體、財產權益造成嚴重威脅，且被告
    酒精濃度測試值非低，足見其駕駛前開自用小貨車前飲用酒
    類不少，其危害性更不容輕忽，再兼衡酌被告犯後均坦承犯
    行之犯罪後態度，迄今仍未與告訴人達成民事和解並賠償損
    害，及被告過失情節之輕重、告訴人所受身體傷害之嚴重性
    、被告之智識程度、生活狀況等一切情狀，分別量處如主文
    所示之刑，並定其應執行之刑，以示懲儆。
據上論斷，應依刑事訴訟法第299條第1項前段，道路交通管理處
罰條例第86條第1項，刑法第185條之3、第284條第2 項、第51條
第5款，判決如主文。
本案經檢察官戊○○到庭執行職務。
中    華    民    國    97    年    9     月    29    日
                  刑事第三庭  法  官   黃松竹
以上正本證明與原本無異。
如不服本判決，應於送達後十日內向本院提出上訴狀（須附繕本
），上訴於臺灣高等法院臺中分院。
                              書記官   黃毅皓
中    華    民    國    97    年    9     月    29    日
附錄論罪科刑法條
中華民國刑法第185條之3：
服用毒品、麻醉藥品、酒類或其他相類之物，不能安全駕駛動力
交通工具而駕駛者，處一年以下有期徒刑、拘役或三萬元以下罰
金。
中華民國刑法第284條：
因過失傷害人者，處六月以下有期徒刑、拘役或五百元以下罰金
，致重傷者，處一年以下有期徒刑、拘役或五百元以下罰金。
從事業務之人，因業務上之過失傷害人者，處一年以下有期徒刑
、拘役或一千元以下罰金，致重傷者，處三年以下有期徒刑、拘
役或二千元以下罰金。


司法院資訊處製作；財團法人民間司法改革基金會備份。
